【裁判字號】    96,訴,1132
【裁判日期】    970123
【裁判案由】    毒品危害防制條例
【裁判全文】
臺灣基隆地方法院刑事判決              96年度訴字第1132號
公  訴  人  臺灣基隆地方法院檢察署檢察官
被      告  乙○○
上列被告因違反毒品危害防制條例案件，經檢察官提起公訴（96
年度毒偵字第2666號），因被告所犯為死刑、無期徒刑、最輕本
刑為3 年以上有期徒刑之罪，或高等法院管轄第一審案件以外之
罪，且於準備程序進行中，被告先就被訴事實為有罪之陳述，經
本院合議庭裁定進行簡式審判程序，判決如下：
    主  文
乙○○施用第一級毒品，累犯，處有期徒刑柒月。
    事  實
一、乙○○前因施用毒品案件，經觀察、勒戒後，因認無繼續施
    用毒品之傾向，於民國90年3 月1 日執行完畢釋放，並經臺
    灣士林地方法院檢察署檢察官以90年度毒偵字第333 號不起
    訴處分，復於觀察、勒戒執行完畢釋放後5 年內之94年5 月
    23日回溯26小時某日施用第一級毒品，經臺灣臺北地方法院
    檢察署檢察官以94年度毒偵字第1560號提起公訴，經臺灣臺
    北地方法院以94年度訴字第1808號判決判處有期徒刑8 月確
    定，於96年2 月14日因縮刑期滿執行完畢。詎其未戒除毒癮
    惡習，於96年9 月3 日凌晨0 時許，在友人陳正仁位於臺北
    縣平溪鄉○○村○○路114 號之住處，以將第一級毒品海洛
    因置入注射針筒內，加水混合後注射血管之方式，施用第一
    級毒品，嗣於96年9 月5 日下午4 時50分許，經警採集其尿
    液送驗後，始悉上情。
二、案經臺北縣政府警察局瑞芳分局報請臺灣基隆地方法院檢察
    署檢察官偵查起訴。
    理  由
壹、程序事項
    被告乙○○所犯者非為死刑、無期徒刑、最輕本刑為3 年以
    上有期徒刑之罪或高等法院管轄第一審案件，其於準備程序
    進行中，先就被訴事實為有罪之陳述，經告知其簡式審判程
    序之旨，並聽取公訴人、被告之意見後，本院合議庭依刑事
    訴訟法第273 條之1 第1 項之規定，裁定由受命法官獨任以
    簡式審判程序進行本案之審理。
貳、實體事項
一、事實認定部分
    上開事實，業據被告於警詢及本院審理時均坦承不諱，且被
    告為警查獲後，採集之尿液檢體經送臺灣檢驗科技股份有限
    公司檢驗，確呈海洛因代謝物嗎啡之陽性檢驗結果，此有該
    公司96年9 月27日出具之濫用藥物尿液檢驗報告及臺北縣政
    府警察局瑞芳分局偵辦毒品危害防制條例案件犯嫌尿液檢體
    編號對照表附卷可稽，足認被告之自白與事實相符，事證明
    確，被告犯行應堪認定。
二、論罪科刑部分
（一）按毒品危害防制條例於92年7 月9 日修正公布，自93年1
      月9 日施行，其中第20條、第23條將施用毒品之刑事處遇
      程序，區分為「初犯」、「5 年內再犯」及「5 年後再犯
      」，依其立法理由之說明：「初犯」，經觀察、勒戒或強
      制戒治後，應為不起訴處分或不付審理之裁定；經觀察、
      勒戒或強制戒治執行完畢釋放後，「5 年內再犯」者，因
      其再犯率甚高，原實施之觀察、勒戒及強制戒治既已無法
      收其實效，爰依法追訴或裁定交付審理，至於經觀察、勒
      戒或強制戒治執行完畢釋放後，「5 年後再犯」者，前所
      實施之觀察、勒戒或強制戒治已足以遮斷其施用毒品之毒
      癮，為期自新及協助其斷除毒癮，仍適用「初犯」之規定
      ，先經觀察、勒戒或強制戒治之程序，從而，僅限於「初
      犯」及「5 年後再犯」2 種情形，始應先經觀察、勒戒或
      強制戒治程序，倘被告於5 年內已再犯，經依法追訴處罰
      ，縱其第3 次（或第3 次以上）再度施用毒品之時間，在
      初犯經觀察、勒戒或強制戒治執行完畢釋放5 年以後，已
      不合於「5 年後再犯」之規定，且因已於「5 年內再犯」
      ，顯見其再犯率甚高，原實施觀察、勒戒或強制戒治，已
      無法收其實效，應依該條例第10條處罰（最高法院95年第
      7 次刑事庭會議決議可資參照）。本件被告前因施用毒品
      案件，經觀察、勒戒後，因認無繼續施用毒品之傾向，於
      90年3 月1 日執行完畢釋放，復於觀察、勒戒執行完畢釋
      放後5 年內之94年5 月23日回溯26小時某日施用第一級毒
      品，經臺灣臺北地方法院檢察署檢察官以94年度毒偵字第
      1560號提起公訴，並經臺灣臺北地方法院以94年度訴字第
      1808號判決判處有期徒刑8 月確定，此有臺灣臺北地方法
      院判決及臺灣高等法院被告前案紀錄表在卷可稽，堪認被
      告於所受觀察、勒戒執行完畢釋放後5 年內已再犯，且經
      依法追訴處罰，足認原實施觀察、勒戒無法收其實效，縱
      被告本次犯行係於所受觀察、勒戒執行完畢釋放5 年後所
      為，揆諸首揭說明，仍不合於毒品危害防制條例第20 條
      第3 項規定之「5 年後再犯」，且因被告係於「5 年內再
      犯」，顯見其再犯率甚高，即應依法處罰，故核被告所為
      ，係犯毒品危害防制條例第10條第1 項之施用第一級毒品
      罪，其持有第一級毒品以供施用，持有之低度行為應為施
      用之高度行為所吸收，不另論罪。
（二）被告曾受如事實欄所載之徒刑執行完畢，此有臺灣高等法
      院被告前案紀錄表在卷供參，其受徒刑之執行完畢，再犯
      本件施用第一級毒品之犯行，係於5 年以內故意再犯有期
      徒刑以上之罪，為累犯，應依刑法第47條第1 項之規定加
      重其刑。
（三）爰審酌被告經觀察、勒戒，並經法院判處刑責後，竟未戒
      除毒癮之惡習，而再三施用毒品，顯認缺乏戒斷決心，然
      其所為僅屬戕害自身之行為，未侵犯其他法益，且於警詢
      及本院審理中均坦認犯行，犯後態度尚屬良好等一切情狀
      ，量處如主文所示之刑。
據上論斷，應依刑事訴訟法第273 條之1 第1 項、第299 條第1
項，毒品危害防制條例第10條第1 項、第23條第2 項，刑法第11
條前段、第47條第1 項，判決如主文。
本案經檢察官甲○○到庭執行職務。
中    華    民    國    97    年    1     月    23    日
                  刑事第二庭法    官  邰婉玲
以上正本證明與原本無異。
如不服本判決應於收受本判決後10日內向本院提出上訴書狀，其
未敘述上訴理由者，並得於提起上訴後10日內向本院補提理由書
狀（均須按他造當事人之人數附繕本）「切勿逕送上級法院」。
中    華    民    國    97    年    1     月    23    日
                            書 記 官  彭筠凱
附錄所犯法條：
毒品危害防制條例第10條第1 項
施用第一級毒品者，處 6 月以上 5 年以下有期徒刑。


司法院資訊處製作；財團法人民間司法改革基金會備份。
